最　高　行　政　法　院　裁　定
　　　　　　　　　　　　　94年度裁字第01304號
再 審原 告　甲○○
　　　　　　丑○○
　　　　　　ｉ○○
　　　　　　巳　○
　　　　　　ｈ○○
　　　　　　ｊ○○
　　　　　　Ｏ○○
　　　　　　Ｆ○○
　　　　　　Ｎ○○
　　　　　　丙○○
　　　　　　Ｂ○○
　　　　　　戊○○
　　　　　　未○○
　　　　　　甲子○
　　　　　　ｋ○○
　　　　　　甲丁○
　　　　　　ｇ○○
　　　　　　ｎ○○
　　　　　　甲甲○
　　　　　　庚○○
　　　　　　ｏ○○
　　　　　　ｄ○○
　　　　　　ｔ○○
　　　　　　甲丑○
　　　　　　宇○○
　　　　　　Ｉ○○
　　　　　　甲壬○
　　　　　　地○○
　　　　　　丁○○
　　　　　　Ｚ○○
　　　　　　Ｅ○○
　　　　　　Ｗ○○
　　　　　　ｍ○○
　　　　　　子○○
　　　　　　Ｙ○○
　　　　　　甲丙○
　　　　　　ｘ○○
　　　　　　寅○○
　　　　　　癸○○
　　　　　　卯○○
　　　　　　甲寅○
　　　　　　Ｒ○○
　　　　　　Ｇ○○
　　　　　　ｙ○○
　　　　　　亥○○
　　　　　　Ｕ○○
　　　　　　Ｊ○○
　　　　　　Ｒ○○
　　　　　　甲庚○
　　　　　　ｗ○○
　　　　　　Ｑ○○
　　　　　　黃○○
　　　　　　ｖ○○
　　　　　　申○○
　　　　　　Ａ○○
　　　　　　甲戊○
　　　　　　甲辛○
　　　　　　Ｌ○○
　　　　　　ｒ○○
　　　　　　壬○○
　　　　　　Ｐ○○
　　　　　　玄○○
　　　　　　ｚ○○
　　　　　　Ｄ○○
　　　　　　Ｖ○○
　　　　　　ｕ○○
　　　　　　辛○○
　　　　　　宙○○
　　　　　　ａ○○
　　　　　　ｂ○○
　　　　　　甲卯○
　　　　　　Ｔ○○
　　　　　　Ｘ○○
　　　　　　ｅ○○
　　　　　　甲乙○
　　　　　　乙○○
　　　　　　ｌ○○
　　　　　　辰○○
　　　　　　午○○
　　　　　　戌○○
　　　　　　ｑ○○
　　　　　　己○○
　　　　　　Ｓ○○
　　　　　　ｃ○○
　　　　　　甲癸○
　　　　　　ｆ○○
　　　　　　Ｈ○○
　　　　　　Ｋ○○
　　　　　　ｐ○○
　　　　　　甲己○
　　　　　　Ｍ○○
　　　　　　ｓ○○
　　　　　　天○○
　　　　　　酉○○
　　　　　　Ｃ○○
共　　　同
訴訟代理人　鄭崇文律師
再 審被 告　臺灣警察專科學校
代　表　人　劉勤章
訴訟代理人　葉秀美律師
上列當事人間因考試事件，再審原告對於中華民國92年9月18日
本院92年度判字第1251號判決，提起再審之訴，本院裁定如下：
　　主  文
再審之訴駁回。
再審訴訟費用由再審原告負擔。
    理  由
一、按「有下列各款情形之一者，得以再審之訴對於確定終局判
    決聲明不服。但當事人已依上訴主張其事由或知其事由而不
    為主張者，不在此限：一、適用法規顯有錯誤者。」行政訴
    訟法第273條第1項第1款定有明文。是對於確定終局判決提
    起再審之訴，除須具有行政訴訟法第273條第1項所列各款情
    形之一者外，須當事人未依上訴主張其事由或知其事由而不
    為主張者為限，此由法條文義觀之甚明。次按適用法規乃屬
    法院之職務，最高行政法院審究高等行政法院判決有無違背
    法令，自應依職權為之，不受上訴理由之限制（行政訴訟法
    第251條第2項參照）；而行政法院裁判適用法規或解釋法律
    既係依職權為之，故對原確定判決所持適用法律之見解有所
    爭執申辯，尚難謂為適用法規顯有錯誤，而據為再審理由（
    本院47年裁字第57號、47年裁字第73號、49年裁字第7號、
    51年裁字第20號、59年裁字第14號、61年裁字第153號判例
    參照）。
二、再審原告起訴意旨略謂：（一）系爭之85年及86年訓練計畫
    ，原判決認係依公務人員考試錄取人員訓練辦法第5條訂定
    ，除具有行政計畫性質外，亦屬有法律依據之法規命令，惟
    查行政程序法第150條第2項之規定，法規命令必須是法律「
    第一手」的直接授權，故經由公務人員考試錄取人員訓練辦
    法，而據以擬定之各項具體行政措施，不論其型態為何，均
    不具法規命令之性質。又系爭訓練津貼待遇之核發給予數額
    標準，事涉公務人員考試及格後，於受訓期間國家對受訓人
    員之生活照顧義務，涉及受訓人員財產權之保障，應屬中央
    法規標準法第5條所規定之應以法律定之事項，是依中央法
    規標準法第5條之規定，受訓人員之津貼待遇即不得依85年
    及86年特種考試警察人員考試錄取人員訓練計畫之規定，作
    為核發之依據。（二）依公務人員考試法考試及格，而在臺
    灣警察專科學校受訓之人員，並非警察教育條例第9條所規
    定之對象，此觀同條例第2條、第3條、第4條、第5條及依同
    條例第9條規定所訂定之中央警察大學臺灣警察專科學校養
    成教育學生公費待遇及津貼辦法第3條規定，並無依公務人
    員考試法考試及格人員之適用的規定自明，從而，自不得依
    臺灣警察專科學校學生享受公費待遇。（三）查有關津貼待
    遇事項給予標準，公務人員考試錄取人員訓練辦法第10條已
    有明文，僅漏未對未占職缺人員加以規定，為法律漏洞，自
    應類推適用占職缺人員標準給予，方符公務人員考試錄取人
    員訓練辦法第2條之規定。（四）公務人員高等考試暨普通
    考試訓練辦法既經廢止而失效，再審被告未經任何銜接之行
    政程序，逕行援引現行有效的新法規，作為85年警察特考及
    格人員之訓練依據，使已經廢止失效的法規效力繼續存在，
    有未適用中央法規標準法第22條第3項之消極不適用法規之
    違法。（五）關於依公務人員考試法考試及格受訓人員之津
    貼待遇，其法源依據為公務人員考試錄取人員訓練辦法第10
    條之規定，而非該訓練辦法第5條之規定，原審判決適用法
    規顯有錯誤。再有關特種考試警察人員考試錄取人員訓練期
    間之津貼問題，公務人員保障暨培訓委員會曾於88年2月9日
    開會討論，決議一：有關訓練期間之津貼，同意依「公務人
    員考試錄取人員訓練法第10條」規定辦理，惟86年該項考試
    錄取人員因無編列預算，無法追溯辦理，然基於國（公）庫
    連續原則，主管機關不能以經費用罄為給付不能之理由。拒
    絕再審原告依法享有之給付。再審被告核發再審原告臺灣警
    察專科學校學生公費待遇，顯然違反公務人員考試錄取人員
    訓練辦法第10條、警察教育條例第9條及中央警察大學臺灣
    警察專科學校養成教育學生公費待遇及津貼辦法第3條之規
    定。（六）系爭之85年及86年訓練計畫之依據，再審被告越
    權援引公務人員考試法第20條規定，據以制定系爭前揭訓練
    計畫。（七）系爭86年訓練計畫係公務人員考試錄取人員訓
    練辦法之下位規範，下位規範不得牴觸上位規範。又按公務
    人員考試錄取人員訓練辦法第2條之規定，系爭之86年訓練
    計畫之訓練目的是在具體化公務人員考試錄取人員訓練辦法
    第3條之規定，兩者在性質上是相同的，從而，原判決依兩
    者之訓練目的不同作為合理差別待遇之衡量基準，顯有違反
    行政程序法第6條規定之違誤。（八）再審原告於上訴理由
    曾以再審被告違反平等原則為攻擊之方法，再審被告就再審
    原告之攻擊方法，未為一詞置辯，詎原判決就辯論主義原則
    下為再審被告主動調查證據適用法律，斟酌再審被告未提出
    之事實資料及防禦方法，其踐行之訴訟程序顯有違法。（九
    ）再審原告雖未占職缺，然依85年及86年警察特考訓練計畫
    壹、依據二、特種考試警察人員考試規則第6條。依特種考
    試警察人員考試規則第6條第2項之規定，再審被告就再審原
    告給付訓練津貼部分，核給依公務人員考試無關之臺灣警察
    專科學校學生生活津貼，其所擬定之計畫內容即與本身之所
    擬定依據相違。（十）依警察教育條例之規定，並無對再審
    原告等人是否為該條例所定之業務訓練及各種講習為規定，
    又遍查警察教育條例之規定，再審原告並非係警察教育條例
    所定之業務訓練及各種講習合格之對象，即依公務人員考試
    法考試及格人員，雖在警察專科學校受訓，但並非警察教育
    條例之適用對象。（十一）依公務人員保障暨培訓委員會88
    年3月2日公訓字第8802303號函「研商特種考試警察人員考
    試訓練錄取人員訓練相關事宜會議紀錄」第6頁決議六，足
    以佐證，在警察人員管理條例施行細則第4條未修正前，警
    察人員管理條例第11條第2項所稱之「訓練合格」，絕對不
    包括依公務人員考試法考試及格而在警察專科學校受訓之人
    員。（十二）查「公務人員高等暨普通考試訓練經費內容及
    支給標準」（下稱系爭支給標準），並未依公務人員高等暨
    普通考試訓練辦法第14條規定，會同有關機關訂立，自不生
    效力等語。
三、本件再審原告雖以適用法規顯有錯誤為由，對於本院原判決
    提起再審之訴，惟核其所指原判決適用法規顯有錯誤各節，
    或已依上訴主張其事由，或就該於上訴程序主張事由予以發
    揮闡釋，純係對本院原判決適用法律之見解，為不同之主張
    ，而再事爭執申辯；或就本院應依職權調查適用法律事項，
    指摘違反訴訟程序，揆諸首揭規定及說明，要難謂為適用法
    規錯誤，而據為再審之理由，其再審之訴為不合法，應予駁
    回。
四、依行政訴訟法第278條第1項、第104條、民事訴訟法第95條
    、第78條、第85條第1項前段，裁定如主文
中    華    民    國    94    年    7    月    14     日
                  第三庭審判長法  官　廖　政　雄
                              法  官　林　清　祥
                              法  官　鍾　耀　光
                              法  官　姜　仁　脩
                              法  官　胡  國  棟
以  上  正  本  證  明  與  原  本  無  異
中    華    民    國    94    年    7    月    14     日
　　　　　　　　　　　　　　　書記官　陳　盛　信
